# 关于可转债的会计处理

提问人：691071920 时间：2022-03-09 10:18:24
我们上市公司发行可转债，发行日为 2019 年 3 月 20 日，可转债每年付息一次，到期归还本金和最后一年利息。募集说明书明确说明持有人持有不满一年没有当期利息，也就是如果持有人在付息日前转股了就没有当期利息了，也不能将该部分利息用于转股。现在我们在进行可转债核算时，遇到一个问题，因为发行日为 3 月 20 日，非资产负债表日，每个月都有很多转股，摊余成本相当于在随时变动。课本上讲，对于分期付息、一次还本的债券，应于资产负债表日按摊余成本和实际利率计算确定的债券利息，借记“在建工程”、“制造费用”、“财务费用”、“研发支出”等科目，按票面利率计算确定的应付未付利息，贷记“应付债券——应付利息”科目，按其差额，借记或贷记“应付债券——利息调整”科目。不知道对于我们家下述哪种核算方法是对的？方法 1 ：对于我们实务中，发行日不是 1 月 1 日，期末也不是付息日，同时协议也约定到付息日前持有不满期将不给付利息。那么我们在实操中是否要根据每个月的应付债券摊余成本进行实际利息计提，同时根据票面利率及该月末债券面值进行应付利息计提。差额调整应付债券——利息调整。次年当实际支付利息时，之前计提的应付利息与实际支付的利息调整“应付债券——利息调整”。
方法 2 ：如果不是每个月做上述分录，而是年末来做，这里的实际利息计提是根据年末的应付债券摊余成本来计提还是要根据每个月的摊余成本来计提，应付利息是根据每个月的债券面值来计提还是用年末的债券面值来计提。
方法3:因为实付利息要次年 3 月才能知道具体实付多少，那么在资产负债表日不进行应付利息计提，只计算实际利息，实际利息可以用每月的摊余成本计算，或用年末的摊余成本计算。计提分录为 借记“在建工程”、“制造费用”、“财务费用”、“研发支出”等科目，贷记“应付债券——利息调整”。待次年 3 月实际付息金额确定时补做 借：“应付债券——利息调整” 贷：“应付利息”。
此问题困扰我们很久，恳请陈版主赐教，非常感谢。

回答人：chenyiwei
1 、要根据每个月的应付债券摊余成本进行实际利息计提，同时根据票面利率及该月末债券面值进行应付利息计提。差额调整应付债券——利息调整。
2 、因持有人选择转股等原因，最终无需支付的利息，不应冲回前期计提的利息支出，而应将这部分应计利息在转股时一并转入资本公积处理。这是因为：既然持有人选择转股，表明持有人认为转股比到期收回本息可获得更高的收益，相应地，转股对本企业（发行人）而言实际上意味着更高的资金成本，因此不应冲回前期的利息支出。